臺灣高等法院臺中分院刑事判決
111年度上更一字第11號
上  訴  人  
即  被  告  王希瑜（原名王芷渝）
                    女  民國00年0月00日生                  身分證統一編號：Z000000000號
上列上訴人即被告因違反藥事法案件，不服臺灣彰化地方法院10
9年度訴字第572號中華民國110年3月23日第一審判決（起訴案號
：臺灣彰化地方檢察署109年度偵字第3569號），提起上訴，本
院判決（110年度上訴字第980號）後，經最高法院撤銷發回更審
，本院更行判決如下：
    主  文
原判決關於王希瑜部分撤銷。
王希瑜犯藥事法第八十三條第一項之轉讓偽藥罪，處有期徒刑參
月。
    事  實
一、王希瑜明知愷他命係毒品危害防制條例第2條第2項第3款所
    列之第三級毒品，亦屬藥事法所管制之偽藥，非經許可不得
    轉讓，竟基於轉讓偽藥之犯意，於民國108年4月8日凌晨某
    時許，在彰化市○○街000號「富黎汽車旅館」包廂內，將其
    向黃稟宥（所犯販賣第三級毒品罪，經原審判處有期徒刑三
    年八月，復經本院及最高法院上訴駁回確定）購入之愷他命
    摻入香菸（尚無證據證明摻入之愷他命純質淨重達20公克以
    上），無償提供給蘇○○當場施用。
二、案經彰化縣警察局彰化分局報告臺灣彰化地方檢察署檢察官
    偵查起訴。
    理  由
一、證據能力之說明
  ㈠按現行刑事訴訟法為保障被告之反對詰問權，排除具有虛偽
    危險性之傳聞證據，以求實體真實之發見，於該法第159條
    第1項明定被告以外之人於審判外之言詞或書面陳述，除法
    律有規定者外，不得作為證據。而刑事訴訟法第159條之1至
    第159條之4有傳聞法則之例外規定，且被告以外之人於審判
    外之陳述，雖不符該4條之規定，而經當事人於審判程序同
    意作為證據，法院審酌該言詞陳述或書面陳述作成時之情況
    ，認為適當者，亦得為證據；當事人、代理人或辯護人於法
    院調查證據時，知有第159條第1項不得為證據之情形，而未
    於言詞辯論終結前聲明異議者，視為有前項之同意，刑事訴
    訟法第159條之5定有明文。本判決以下所引用被告以外之人
    於審判外之陳述，雖查無符合刑事訴訟法第159條之1至之4
    之情形，惟經檢察官、被告於本院審理時對於證據能力未聲
    明異議（見本院卷第82至87頁），本院審酌後認為該等證據
    均為法院事實認定之重要依據，作為本案之證據均屬適當，
    故依刑事訴訟法第159條之5規定，均具有證據能力。
  ㈡另本院以下所引用之非供述證據，與本件事實具有自然關聯
    性，且核屬書證、物證性質，又查無事證足認有違背法定程
    式或經偽造、變造所取得等證據排除之情事，復經本院依刑
    事訴訟法第164條、第165條踐行物證、書證之調查程序，認
    具有證據能力。
二、認定犯罪事實所憑之證據及理由 
    訊據被告矢口否認上開轉讓愷他命之犯行，辯稱：是王○○叫
    我去買，並脅迫我拿給別人施用，且我並沒有拿給蘇○○施用
    ，當場還有其他傳播小姐，是蘇○○看錯了云云。惟查：
  ㈠被告就上開轉讓愷他命犯行於偵訊及原審審理時均自白不諱
    （見108年度他字第1513號卷《下稱他1513卷》第411頁，原審
    卷第74、148、154至155頁），且於偵訊時供認：當天的愷
    他命及毒品咖啡包都是我跟「奶粉」一起去拿了，拿回來後
    我跟「奶粉」把愷他命捲成K菸，我有拿給蘇○○施用等語明
    確（見他1513卷第409至411頁），核與同案被告黃稟宥於偵
    訊及原審之供述（見他1513卷第495至497頁，原審卷第74、
    154頁）及證人蘇○○於警詢、偵訊之證述（見109年度偵字第
    3569號卷《下稱偵3569卷》第75至82、83至85頁，他1513卷第
    401至403頁）相符，並有道路監視器畫面照片、富黎汽車旅
    館及全家便利商店彰化自強店相對位置圖、道路監視器畫面
    及富黎汽車旅館包廂照片、車輛詳細資料報表、車行紀錄等
    在卷可憑（見他1513卷第15至17、19、39、41、43、45、11
    7、143頁），是被告本案犯行，已堪認定。
  ㈡被告雖以前詞置辯，惟被告於警詢、偵訊及原審審理時均未
    提及遭王○○脅迫提供毒品給他人施用之情節，且依證人王○○
    於偵訊及本院審理時證稱：因為我當時詐騙的錢是進去被告
    的帳戶，提款卡也在被告那邊，被告當時只有跟我說要用錢
    ，並沒有說要去買毒品，後來被告就自己聯絡毒品藥頭買毒
    品，並到汽車旅館對面的全家超商去領款，我並沒有拿給蘇
    ○○施用等語（見偵3569卷第257至261頁，本院卷第91至95頁
    ）、證人蘇○○於偵訊時證稱：當時在包廂內，我沒有聽到有
    人叫被告去買愷他命或毒品咖啡包，後來被告出去包廂後再
    進來就拿出愷他命，跟另外一個女生開始製作K菸，我問被
    告這是什麼，是否可以施用，接著我就出於好奇吸了1口等
    語（見他1513卷第401至403頁）及證人吳○○於偵訊時證稱：
    當晚我沒有聽到有人說要去買愷他命或毒品咖啡包等語（見
    偵3569卷第307至308頁），足見被告當時係自行離開包廂前
    往便利商店提款，向黃稟宥購買毒品後返回包廂，再將愷他
    命捲成K菸自行提供給蘇○○施用，是被告當時並非係受王○○
    指示去購買毒品及受王○○脅迫而提供給蘇○○施用甚明，且蘇
    ○○於偵訊時明確提及當時被告與另外一個女生開始製作K菸
    等情，顯見蘇○○當時自無誤認被告與該名女子之可能，是被
    告上開辯解，顯係事後卸責之詞，委無足採。
  ㈢綜上所述，本案事證已臻明確，被告上開轉讓愷他命之犯行
    ，堪以認定，應予依法論科。
三、論罪及法律適用之說明 
　㈠按愷他命為毒品危害防制條例第2條第2項第3款規定之第三級
    毒品，並經衛生福利部公告為管制藥品管理條例第3條第2項
    之第三級管制藥品，而第三級管制藥品之製造或輸入，依藥
    事法第39條之規定，應向中央衛生主管機關申請查驗登記，
    並經核領藥品許可證後，始得製造或輸入並為醫藥及科學上
    使用，倘非經核准，不得轉售或轉讓。且藥物之製造，應依
    藥事法第57條之規定辦理。再衛生福利部食品藥物管理署迄
    今僅核准藥品公司輸入愷他命原料藥製藥使用，未曾核准個
    人輸入。又國內既僅核准藥品公司輸入愷他命原料藥製藥使
    用，未曾核准個人輸入，且臨床醫療用之愷他命均為注射液
    形態。查本案被告所轉讓之愷他命並非屬注射液型態，應非
    屬合法製造無誤；此外，依卷內證據資料亦無從證明該愷他
    命係自國外走私輸入（查如係未經核准擅自輸入則屬禁藥）
    ，是依經驗法則判斷，被告所轉讓之愷他命，應屬國內違法
    所製造之偽藥。
　㈡又行為人明知偽藥愷他命而轉讓者，除成立毒品危害防制條
    例第8條第3項之轉讓第三級毒品罪外，亦構成藥事法第83條
    第1項之轉讓偽藥罪，屬於同一犯罪行為同時有2種法律可資
    處罰之法條競合關係，應依「重法優於輕法」原則，適用重
    法處罰。而毒品危害防制條例第8條第3項之轉讓第三級毒品
    罪，法定本刑為3年以下有期徒刑，得併科新臺幣（下同）3
    0萬元以下罰金。藥事法第83條第1項之轉讓偽藥罪，法定本
    刑為7年以下有期徒刑，得併科5千萬元以下罰金。是依前述
    「重法優於輕法」之法理，應優先適用藥事法之規定論處。
    是核被告本案轉讓愷他命之犯行，係犯藥事法第83條第1項
    轉讓偽藥罪。
　㈢又藥事法並未處罰單純持有偽藥之行為，則其轉讓偽藥之行
    為自不生持有偽藥之低度行為，為轉讓之高度行為所吸收之
    情形，併此說明。
　㈣按行為人轉讓同屬禁藥之第二級毒品甲基安非他命（未達法
    定應加重其刑之一定數量）予成年人（非孕婦），依重法優
    於輕法之原則，擇較重之藥事法第83條第1項轉讓禁藥罪論
    處，如行為人供出來源，因而查獲其他正犯或共犯者，且於
    偵查及審判中均自白，分別仍有毒品危害防制條例第17條第
     1項、第2項規定減免或減輕其刑規定之適用，此為最高法
    院最近之一致見解（最高法院109年度台上大字第4243號裁
    定意旨參照）。而行為人轉讓同屬偽藥之第三級毒品愷他命
    ，既同該當於藥事法第83條第1項轉讓偽藥罪及毒品危害防
    制條例第8條第3項轉讓第三級毒品罪之構成要件，應擇較重
    之轉讓偽藥罪論處。依同一法理，倘有合於毒品危害防制條
    例第17條第1項、第2項之情形，亦應採相同見解，始為適法
    。查：
　　⑴按修正前毒品危害防制條例第17條第2項規定「犯第4條至
      第8條之罪於偵查及審判中均自白者，減輕其刑」，修正
      後則規定「犯第4條至第8條之罪於偵查及歷次審判中均自
      白者，減輕其刑」，修法後之規定限縮須被告「歷次審判
      中」均自白，始有該條項減輕其刑規定之適用，顯然影響
      被告實質之刑罰，自有比較新舊法之必要。而經比較新舊
      法，以修正前之規定較有利於被告，自應適用修正前毒品
      危害防制條例第17條第2項之規定。被告於本院審理時雖
      否認上開犯行，然其於偵查及原審審理時均坦承犯行，仍
      合於修正前毒品危害防制條例第17條第2項之減刑規定，
      是依該條項規定，減輕其刑。
　　⑵另按犯毒品危害防制條例第4條至第8條、第10條或第11條
      之罪，供出毒品來源，因而查獲其他正犯或共犯者，減輕
      或免除其刑，毒品危害防制條例第17條第1項定有明文。
      又所稱「供出毒品來源，因而查獲其他正犯或共犯者」，
      係指犯罪行為人供出毒品來源之對向性正犯，或與其具有
      共同正犯、共犯（教唆犯、幫助犯）關係之毒品由來之人
      的相關資料，使調查或偵查犯罪之公務員得據以對之發動
      調查或偵查程序，並因此而確實查獲其人、其犯行者，即
      屬之。查被告於警詢時供稱：本案轉讓之愷他命是向黃稟
      宥購買等語（見他1513卷第21至22頁），而彰化縣警察局
      彰化分局依憑被告上開指述因而查獲黃稟宥，由臺灣臺中
      地方檢察署檢察官偵查後，就黃稟宥販賣第三級毒品愷他
      命予被告部分提起公訴，經原審判處有期徒刑三年八月，
      再經本院及最高法院上訴駁回確定等情，有彰化縣警察局
      彰化分局108年6月4日彰警分偵字第1080022679號函、偵
      查隊偵辦黃稟宥毒品案偵查報告暨檢附之蒐證照片、富黎
      汽車旅館及全家便利商店彰化自強店相對位置圖（見他15
      13卷第11至19頁）；臺灣彰化地方檢察署109年度偵字第3
      569號起訴書；臺灣彰化地方法院109年度訴字第572號刑
      事判決、本院110年度上訴字第980號刑事判決、最高法院
      111年度台上字第100號刑事判決可佐，足徵檢警機關確有
      因被告供出毒品來源而有查獲其他正犯之情形，並斟酌毒
      品危害防制條例第17條第1項規定之立法意旨、本案犯罪
      情節、查獲經過及被告個人情狀等，認對於被告依該條項
      規定減輕其刑，應已足以評價其對於查獲毒品來源之貢獻
      程度，尚不宜遽予寬惠至免除其刑之程度，是被告本案犯
      行，依該條項規定減輕其刑，並依刑法第71條第2項規定
      遞減輕之。
四、撤銷改判之說明
　㈠原審認被告本案轉讓偽藥犯行事證明確，而予論罪科刑，固
    非無見，惟原審未及依毒品危害防制條例第17條第1項、第2
    項規定予以減刑，尚有未恰。被告上訴雖否認犯行，然經本
    院論駁如前，其上訴為無理由，惟原判決既有前揭未及審酌
    之處，自仍應由本院將關於被告王希瑜部分予以撤銷改判。
　㈡爰審酌被告對於愷他命戕害身心，應有充分認識，竟漠視法
    律禁令，而為轉讓偽藥犯行，所為已損害國民身心健康，且
    促成毒品之流布，惟衡酌其轉讓偽藥之數量不多、犯後態度
    、無犯罪前案、高中畢業、從事美髮業、家庭生活狀況（見
    本院卷第89頁）等一切情狀，量處如主文第二項所示之刑。
據上論斷，應依刑事訴訟法第369條第1項前段、第364條、第299
條第1項前段，藥事法第83條第1項，毒品危害防制條例第17條第
1項，修正前毒品危害防制條例第17條第2項，判決如主文。　　
本案經檢察官賴政安提起公訴，檢察官林弘政到庭執行職務。
中　　華　　民　　國　　111 　年　　4 　　月　　19　　日
            刑事第七庭   審判長法　官  梁  堯  銘
                               法　官  王  鏗  普
                               法　官  羅  國  鴻
以上正本證明與原本無異。
如不服本判決應於收受送達後20日內向本院提出上訴書狀，其未
敘述上訴理由者，並得於提起上訴後20日內向本院補提理由書狀
（均須按他造當事人之人數附繕本）「切勿逕送上級法院」。因
疫情而遲誤不變期間，得向法院聲請回復原狀。 
                               書記官  吳  姁  穗 

中　　華　　民　　國　　111 　年　　4 　　月　　19　　日
【論罪科刑法條】
藥事法第83條
明知為偽藥或禁藥，而販賣、供應、調劑、運送、寄藏、牙保、
轉讓或意圖販賣而陳列者，處7年以下有期徒刑，得併科新臺幣5
千萬元以下罰金。
犯前項之罪，因而致人於死者，處7年以上有期徒刑，得併科新
臺幣1億元以下罰金；致重傷者，處3年以上12年以下有期徒刑，
得併科新臺幣7千5百萬元以下罰金。
因過失犯第1項之罪者，處2年以下有期徒刑、拘役或科新臺幣5
百萬元以下罰金。
第1項之未遂犯罰之。